# 只是实质控制，完全没有出资的子公司可不可以纳入合并范围？

提问人：nikan 时间：2012-05-24 09:24:57
准则关于合并范围界定的唯一标准是控制，持有半数以上权益性是表明具有控制的特征之一，但并不是说，不持有半数以上权益性证券就意味着不能认定为具有控制。所有将不具有投资关系的企业纳入合并范围，并不存在准则上的障碍。 从实务角度讲，因为不具有投资关系，但要证明具有控制关系，这需要取得更多的关于控制方面的证据，比如对该等子公司的日常经营管理控制方面的证据、该等子公司利润归属方面的协议、主要经营管理人员的委派控制等等。这些证据都应该是不可以后补的，特别是对于IPO企业而言。
如果不能取得控制方面的证据，或者说这些证据都是可以后补的，个人认为不宜认定为控制。

回答人：chenyiwei
赞同此观点。主要还是取证如何证明在没有投资关系的情况下仍可决定其财务、经营政策并据此获取经济利益。但如果没有投资关系，要证明具有控制是需要非常充分的证据的，实务中也多数会从严把握。